臺灣臺北地方法院刑事判決　　　　　　　　　　　　　九十一年度易字第三三四號
　　公　訴　人　臺灣臺北地方法院檢察署檢察官
　　被　　　告　乙○○○
右列被告因竊盜案件，經檢察官提起公訴（九十一年度偵字第一六五二號），本院判
決如左：
    主      文
乙○○○竊盜，累犯，處有期徒刑肆月，如易科罰金，以參佰元折算壹日。
    事      實
一、乙○○○曾因竊盜鑽戒案件，經法院判處有期徒刑三月確定，於民國八十九年八
    月二日執行完畢，猶不知悔改。竟意圖為自己不法之所有，於九十年十月十四日
    中午十二時四十分許，至台北市○○○路假日玉市甲○○所擺設之第四八一號攤
    位，佯裝欲選購戒指、玉墜，而乘機竊取甲○○所有之鑲玉戒指六枚、玉墜一個
    ，價值共約新台幣（下同）六萬九千元，得手後藏放於其所攜帶之手提包內，嗣
    為甲○○發覺有異，質之乙○○○，始於其皮包內查得前述鑲玉戒指六枚、玉墜
    一個，而查知上情。
二、案經台北市政府警察局大安分局報請台灣台北地方法院檢察署檢察官偵查起訴。
    理      由
一、訊據被告乙○○○固坦承：其承認有偷，其本來在看玉飾，有試戴，後來就把玉
    放在皮包內，老闆懷疑，其就把皮包內的玉飾拿出來還給老闆，... （問：這次
    真的有偷嗎？）是的，... （問：你是否知道你當時是在偷竊？）其知道沒有付
    錢就把玉放入皮包等情甚詳（本院九十一年三月二十八日審判筆錄參照）；惟辯
    稱：其罹有精神疾病，不知道為何為本件犯行云云。然查：右揭事實，業據告訴
    人甲○○於警訊及偵審中指述甚詳，且有甲○○所具之贓物認領保管收據附卷可
    憑，核與被告前述任意性自白相符。被告於本院審判期日亦自承：其行竊當時精
    神狀況正常，知道自己做什麼，... （問：行為時是否知道將玉放在皮包沒有付
    錢是不對的？）知道，... 當時知道拿人家的戒指沒有付錢等語明確（本院前述
    審判筆錄參照），顯見被告案發後於本院審判時，均能就所為情節為明確之供述
    ，且自承行為時知悉未付款而竊取他人之物，足徵其行為時應有意思能力，並未
    罹於精神耗弱或心神喪失之狀態。參以：被告之精神狀態於其八十八年竊盜案中
    ，經承辦法官送精神鑑定，被告於八十八年十月二十日至醫院鑑定後，經台北市
    立療養院於八十八年十二月十三日鑑定以：蕭周女於鑑定當時之外顯行為一如常
    人，迴異於一般罹患『精神分裂症』等呈現『退化性』病程之重大精神病患者，
    且除自稱罹患『精神病』外，對於『罹患精神病』之切身經驗皆無法為充分、可
    信之陳述。蕭周女自七十九年六月十五日至八十八年九月九日於本院門診就診共
    十六次，曾受「妄想性精神病」（即「妄想病」）、「精神分裂症」（即「精神
    分裂病」）之重大精神病診斷。然以蕭周女於鑑定當時如常人般完好之精神狀況
    ，對照其就診時間、「病情」陳述與近乎每次就診皆索取診斷書之行為，再參照
    其過往為竊犯行之時間與審判記錄，顯示(一)前列重大精神病診斷，應係門診應
    診醫師在基於「蕭周女『就診』之目的僅為『求醫』」之假設，從而認定其關於
    「病情」之陳述盡皆屬實，且未能得見其他重要相關資料（如：蕭周女於就診前
    緊接時間中因竊犯行而遭法辦之資料）之情況下所為（蕭周女在本院病歷中之
    診斷，於本次鑑定後已行改正）。(二)蕭周女至本院－與其他精神科醫療機構－就
    診，其目的應非「求醫」而係為索取載有精神疾病病名之診斷書，再於其所犯竊
    案之偵查或審判階段提出診斷書，以一己「精神障礙」為由，謀取不起訴處分
    或刑責之阻卸」，因認被告並未呈現明顯之精神障礙，有台北市立療養院八十八
    年十二月十三日北市療成字第八八六０九八九九００號函檢送之精神鑑定報告書
    附於本院八十八年度易字第二一七七號案卷可稽，並經本院調取該案判決資料核
    閱無誤。至被告雖提出國立台灣大學醫學院附設醫院診斷書，主張自己罹有精神
    分裂病云云，然該八十九年九月二十日診斷書載明：病人於八十年十二月三日、
    八十二年十一月十六日接受精神鑑定為上述疾病等語，足見被告提出之八十九年
    九月二十日、九十年十月十五日國立台灣大學醫學院附設醫院診斷書係以該院八
    十、八十二年間之診斷為據；惟其後被告已經因竊盜案件經法院判決令入相當處
    所施以監護二年完畢，有台灣高等法院被告全國前案紀錄表可參，故被告之精神
    病已經加以治療，迄八十八年十月間經台北市立療養院鑑定時已未發現有精神病
    傾向；且對照被告提出二紙診斷證明書開立之時間，均係被告因竊盜案件繫屬所
    為之就醫索取證明行為，故本院認應以八十八年十二月台北市立療養院認定被告
    「詐病」之鑑定結果為可採，併此敘明。綜上所述，本件事證明確，被告辯稱其
    因罹患精神病而無刑事責任能力云云，不足採信，其犯行堪以認定。
二、核被告所為，係犯刑法第三百二十條第一項竊盜罪。查被告曾於八十八年間因竊
    盜案件，經判處有期徒刑三月確定，於八十九年八月二日執行完畢，此有台灣高
    等法院檢察署刑案紀錄簡覆表一紙可稽，被告於受有期徒刑執行完畢後，五年內
    再犯本件法定本刑為有期徒刑以上之罪，為累犯，依法加其刑。爰審酌被告屢藉
    口購買珠寶之機會，為竊盜珠寶、首飾犯行，犯後又以其曾罹患精神疾病一詞試
    圖卸責，顯無悔改之意，並斟酌其本件犯罪所得非鉅及於本院審理期日坦承竊盜
    行為等一切情狀，量處如主文所示之刑，並諭知易科罰金折算標準。
三、被告雖自陳曾罹患精神分裂症，然其於本院審理時均能就法院訊問事項為連續陳
    述，且就案發經過均可清楚陳述，顯於本院審判期日中並無心神喪失或精神耗弱
    之情形，毋庸指定公設辯護人為其辯護，附此說明。
據上論斷，依刑事訴訟法第二百九十九條第一項前段，刑法第三百二十條第一項、第
四十七條、第四十一條第一項前段，罰金罰鍰提高標準條例第一條前段、第二條，判
決如主文。
本案經檢察官黃兆揚到庭執行職務
中      華      民      國    九十一    年      四      月     十一     日
                                台灣台北地方法院刑事第八庭
                                    法  官  朱瑞娟
右正本證明與原本無異
如不服本判決應於送達後十日內向本院提出上訴狀
                                    書記官  葉金發
中      華      民      國    九十一    年      四      月     十二     日
附錄本案論罪科刑法條全文
刑法第三百二十條第一項：
意圖為自己或第三人不法之所有，而竊取他人之動產者為竊盜罪，處五年以下有期徒
刑、拘役或五百以下罰金。
